最　高　行　政　法　院　判　決
　　　　　　　　　　　　　　　　　　 96年度判字第00708號
上　訴　人　甲○○
被 上訴 人　經濟部
代　表　人　乙○○　　　　送達處所同上
上列當事人間因水利法事件，上訴人對於中華民國94年9月7日臺
北高等行政法院93年度訴字第4104號判決，提起上訴，本院判決
如下：
　　主  文
上訴駁回。
上訴審訴訟費用由上訴人負擔。
　　理  由
一、本件上訴人上訴意旨略以：振興砂石場成立已有2、3年之久
    ，清除淤泥則是2至3天必做之工作，被上訴人所屬水利局人
    員經常出入集集地區，不可能不知該場之存在，卻未曾勸導
    或阻止，對此被上訴人是否有失職之行為，有待釐清。又被
    上訴人於民國（下同）92年初，拆除濁水溪上下游約20餘間
    違法砂石場，而振興砂石場至今尚未拆除，必有其存在之合
    法性，且居於環保理念有清除淤泥之必要，是上訴人係於該
    場清除曬乾之淤泥，何來盜採之嫌，此由現場照片及取締紀
    錄均無向下挖取之痕跡可證。至於被上訴人人員張朝貴所說
    ：「照片中看不出來，但參雜石頭。」其說法應是指土尾（
    即將作便道之處）。本件被上訴人失職在先，卻以水利法裁
    罰上訴人，有失公平，爰請求廢棄原判決。
二、被上訴人未提出上訴答辯狀。
三、原審斟酌全辯論意旨及調查證據之結果，以：本件上訴人未
    經許可，駕駛挖土機在南投縣集集鎮○○○段濁水溪河川區
    域內採取土石，於93年1月20日17時許，經警查獲並通知被
    上訴人所屬水利署第四河川局派員至上揭地點現場取締，有
    現場拍攝照片、取締紀錄、採取土石位置圖等附於原處分卷
    可稽。又其未經許可，盜採土石行為，並經臺灣南投地方法
    院以93年度易字第309號刑事判決處有期徒刑1年2月（嗣經
    臺灣高等法院臺中分院撤銷改判有期徒刑8月），亦有該判
    決書在卷可憑，上訴人未經許可在河川區域內採取土石行為
    ，事證明確。且據當時前往取締即被上訴人人員張朝貴稱：
    上訴人開挖土石地點並不在振興砂石場壩頭週遭範圍。依現
    場拍攝之照片顯示，上訴人所採取為土石，並非淤泥，上開
    刑事判決亦同此認定。綜上，本件被上訴人依水利法第78條
    之1第3款及第92條之2第7款規定，裁處上訴人罰鍰新臺幣（
    下同）100萬元，認事用法，俱無違誤，維持訴願決定及原
    處分，亦無不合，乃判決駁回上訴人在原審之訴。
四、本院查：(一)按「河川區域內之下列行為應經許可：．．．三
    、採取或堆置土石．．．。」「有下列情形之一者，處新臺
    幣100萬元以上500萬元以下罰鍰：．．．七、違反第78條之
    1第3款、第78條之3第2項第3款規定，未經許可採取或堆置
    土石者。」水利法第78條之1第3款、第92條之2第7款定有明
    文。本件上訴人未經許可，擅自駕駛挖土機於南投縣集集鎮
    ○○○段濁水溪河川區域內採取土石，裝至訴外人廖瑞津、
    陳清雄及張良彬駕駛之砂石車上，載運至振興砂石場內堆置
    ，為南投縣警察局集集分局、集集派出所員警於93年1月20
    日17時查獲，經通知被上訴人所屬水利署第四河川局派員至
    上揭地點現場會勘，被上訴人認上訴人違章事證明確，乃以
    其違反水利法第78條之1第3款規定，依同法第92條之2第7款
    規定，以93年3月12日經授水字第09320243130號處分書，裁
    處上訴人100萬元罰鍰；上訴人不服，提起訴願，經遭決定
    駁回；遂提起本件行政訴訟。(二)經核原判決關於被上訴人以
    上訴人於前述時間，未經申請許可，在南投縣集集鎮○○○
    段濁水溪河川區域內採取土石，違反水利法第78條之1第3款
    規定，應依同法第92條之2第7款處罰等事實，均有明確說明
    其法令依據，認原處分認事用法，俱無違誤，訴願決定，予
    以維持，亦無不合，並對上訴人在原審之主張如何不足採之
    論證取捨等事項，亦已詳為論斷，而駁回上訴人在原審之訴
    ，其所適用之法規與該案應適用之現行法規並無違背，與解
    釋判例，亦無牴觸，並無所謂原判決有違背法令之情形，又
    證據之取捨與當事人所希冀者不同，致其事實之認定亦異於
    該當事人之主張者，不得謂為原判決有違背法令之情形，上
    訴人對於業經原判決詳予論述不採之事項再予爭執，核屬法
    律見解歧異，要難謂為原判決有違背法令之情形。此外，上
    訴人指摘振興砂石場成立已有2、3年之久，被上訴人所屬水
    利局人員經常出入集集地區，不可能不知該場之存在，卻未
    曾勸導或阻止，對此被上訴人是否有失職之行為，有待釐清
    云云；惟查，被上訴人是否有失職行為，與上訴人於前揭時
    地未經許可盜採砂石間，並無任何關連，上訴人主張被上訴
    人有失職行為縱屬真實，亦難解免上訴人未經許可盜採砂石
    之違章，亦不構成原判決有何違背法令情事。(三)綜上所述，
    原審斟酌全辯論意旨及調查證據之結果，將原決定及原處分
    均予維持，駁回上訴人之訴，核無違誤。上訴論旨，仍執前
    詞，指摘原判決違誤，求予廢棄，難認有理由，應予駁回。
五、據上論結，本件上訴為無理由，爰依行政訴訟法第255條第1
    項、第98條第3項前段，判決如主文。
中　　華　　民　　國　　96　　年　　4　　 月　　19　　日
                  第三庭審判長法  官　劉　鑫　楨
                              法  官  陳　秀　美
                              法  官　梁　松　雄
                              法  官　劉　介　中
                              法  官　戴　見　草
以  上  正  本  證  明  與  原  本  無  異
中　　華　　民　　國　　96　　年　　4　　 月　　20　　日
　　　　　　　　　　　　　　　書記官　王　史　民
